【裁判字號】    94,交聲更(一),28
【裁判日期】    950609
【裁判案由】    違反道路交通管理處罰條例聲明異議
【裁判全文】
臺灣桃園地方法院交通事件裁定    94年度交聲更(一)字第28號
異議人即    甲○○
受處分人
                      號
代  理  人  乙○○
                      號
上列異議人因違反道路交通管理處罰條例案件，對於交通部公路
局臺北區監理所板橋監理站93年8月18日板監違字第裁41－CG000
0000號裁決（原舉發通知單案號：北縣警交字第CG0000000 號）
，聲明異議，經本院於93年9月30日裁定後（93年度交聲字第445
號），原處分機關不服提起抗告，經臺灣高等法院裁定（93年度
交抗字第815號）撤銷原裁定發回本院，經本院於94年7月20日裁
定後（94年度交聲更字第7號），原處分機關不服提起抗告，經
臺灣高等法院裁定（94年度交抗字第607號）撤銷原裁定發回本
院，本院裁定如下：
    主  文
原處分撤銷。
    理  由
一、原處分意旨略以：異議人甲○○所有GYO-900 機車於民國（
    下同）93年2 月14日18時8 分許，行經台北縣三峽鎮○○路
    與大同路口有不遵守道路交通標誌指示之情形，經舉發單位
    依道路交通管理處罰條例第60條第2 項3 款規定予以舉發，
    爰依上開規定裁處罰鍰新台幣（以下同）1800元並記違規點
    數1點 等語。
二、聲明異議意旨略以：伊長年居住國外，雖曾於93年2 月10日
    返國，但旋即在長庚醫院醫治腿疾，至同年2月18日始出院
    ，並未於同年2月14日駕駛車牌號碼GYO—900號機車行經臺
    北縣三峽鎮○○路與大同路口，伊並無違規情事。上開機車
    係於87年購入後即由伊前妻（羅威娜）所使用，其2人於89
    年離婚後，伊即將戶籍遷至桃園縣龜山鄉大華村大湖99號（
    現址為桃園縣龜山鄉○○村○○路○段358之5），伊並未曾
    收受舉發通知單。原處分機關未予詳查，逕以舉發單位之指
    摘為依據，裁處罰鍰1800元並記違規點數1點之處分，爰具
    狀聲明異議等語。
三、本院查：
  (一)異議人於93年2月10日至同年月25日間確實入境停留臺灣之
    情，有入出國證明書1 紙附卷可稽，然異議人於入境後隨即
    因「左下肢蜂窩組織炎」，於同年2 月11日至長庚醫院急診
    ，並於當日入院治療，迄同年月18日始出院一情，有該院診
    斷證明書1 紙在卷可參。故異議人所稱其於住院期間之同年
    月14日並未駕駛車牌號碼GYO-900 號機車行經臺北縣三峽鎮
    ○○路與大同路口一節，自屬可採。異議人確無本件裁決書
    所載之違規事實，應可認定。
  (二)再本件臺北縣政府警察局北縣警交字第CG0000000 號舉發違
    反道路交通管理事件通知單係指定違規人應於93年4 月19日
    到案，且該通知單於同年3 月25日經臺北縣政府警察局以第
    653327號大宗掛號函件交郵，於同年月26日寄至「臺北縣新
    莊市○○路363 巷43號」由綠邑國際電機有限公司（以下簡
    稱綠邑公司）簽收等情，亦有上開通知單及臺北縣政府警察
    局94年3 月17日北縣警交字第09400344 70 號函及所附國內
    掛號函件查單、掛號函件區段投遞簽收清單各1 份在卷可按
    。惟異議人與該綠邑公司並無任何關係，亦據其代理人陳明
    在卷，且經本院調閱該綠邑公司之登記案卷，亦未發現異議
    人具有該公司之股東或董事身分，此有該公司設立登記表、
    公司股東之戶口名簿及公司變更登記表影本各1 份可稽。再
    雖異議人原設籍於「臺北縣新莊市○○路363 巷43號」，然
    其戶籍89年9 月6 日遷移至「桃園縣龜山鄉大華村大湖99號
    （現址為桃園縣龜山鄉○○村○○路○ 段358 之5） 」，有
    異議人提出之戶籍謄本及台北縣新莊市戶政事務所檢送之異
    議人戶籍資料各1 份在卷可稽。另異議人於93年2 月25 日
    出境後，直至同年7 月31日始再次入境一節，亦有上開異議
    人入出國日期證明書1 份在卷可佐。則本案前開舉發違反道
    路交通管理事件通知單送達時，異議人並未在臺。從而，上
    開舉發單，顯然未合法送達異議人，且異議人實際上亦未曾
    收受該舉發單，自無法依通知單所指定之應到案日期到案，
    告知舉發單位實際違規駕駛人姓名、身份證統一編號及住址
    等事項。原處分機關自不得逕依違反道路交通管理事件統一
    裁罰基準及處理細則第24條之規定而處罰異議人。是以，原
    處分機關疏未注意通知單並未合法送達而致異議人無法提出
    說明等情，遽認異議人為違規人，對異議人裁處人罰鍰1800
    元並記違規點數1 點之處分，認事用法均有違誤，自應將原
    處分撤銷。
  (三)末按道路交通案件處理辦法第20條固規定：交通法庭認為聲
    明異議有理由或聲明異議雖無理由而原處分不當或違法者，
    應以裁定將原處分經聲明異議之部分撤銷，並自為裁定。然
    此所稱「並自為裁定」，係指受罰主體、行為違規之整體事
    實及裁罰程序均屬明確無瑕而言，倘原處分機關之裁罰程序
    有如上之違法瑕疵，而該裁罰程序復非法院得命為補正事項
    ，法院自難逕代原處分機關為符合法定程序之裁罰，則原處
    分雖有程序違法之處，但法院除裁定撤銷原處分，使原處分
    機關得另為妥適之處理外，當無法自為裁定，其理甚屬灼然
    。本件異議人聲明異議雖未執此為理由，但原處分既有上開
    可議之處，自應由本院裁定撤銷，並由原處分機關另為妥適
    之處理。
四、據上論斷，應依道路交通管理處罰條例第87條第2 項、道路
    交通案件處理辦法第20條，裁定如主文。
中    華    民    國    95    年    6     月    9     日
                    交通法庭法  官  潘進順
以上正本證明與原本無異。
如不服本裁定應於送達後5 日內，向本院提出抗告狀。
                            書記官  李佩玲
中    華    民    國    95    年    6     月    12    日


司法院資訊處製作；財團法人民間司法改革基金會備份。
